臺灣嘉義地方法院行政訴訟判決
110年度交字第64號
原      告  賴泓佑  
被      告  交通部公路總局嘉義區監理所

代  表  人  黃萬益  
訴訟代理人  黃麗華  
上列當事人間交通裁決事件，原告不服被告民國110年8月26日嘉
監義裁字第76-L00000000號裁決（原舉發通知單為嘉市警交字第
L00000000號），提起行政訴訟，本院判決如下：
    主      文
一、原處分撤銷。
二、訴訟費用新臺幣參佰元由被告負擔，被告應給付原告新臺幣
    參佰元。
    事實及理由
壹、程序方面：本件係因原告違反道路交通管理處罰條例（下稱
    道路交通管理處罰條例）第35條第1項第1款及第24條第1項
    第2款規定，不服被告民國110年8月26日嘉監義裁字第76-L0
    0000000號裁決，而提起行政訴訟，經核屬於行政訴訟法第2
    37條之1第1項第1款規定之交通裁決事件，自應依行政訴訟
    法第2編第3章規定之交通裁決事件訴訟程序；且本件事證明
    確，本院爰依同法第237條之7規定，不經言詞辯論，逕為判
    決，合先敘明。
貳、實體方面
一、爭訟概要：嘉義市政府警察局第二分局（下稱舉發機關）興
    安派出所員警認原告於109年10月2日上午9時17分許，駕駛
    車牌號碼0000-00自用小客車（下稱系爭車輛）在嘉義市○○
    街00號前，有「酒後駕車肇事逃逸，經到案實施呼氣酒精濃
    度檢測，酒測值0.4MG/L」之違規事件，以嘉市警交字第L00
    000000號舉發違反道路交通管理事件通知單（下稱系爭舉發
    通知單）舉發，並移請被告裁決。被告於110年8月26日認原
    告確有「汽機車駕駛人酒精濃度超過規定標準（0.4-0.55（
    未含））」之違規行為，爰依道路交通管理處罰條例第35條
    第1項第1款、第24條、違反道路交通管理事件統一裁罰基準
    及處理細則第41條、第43條、第44條、第67條規定，以110
    年8月26日嘉監義裁字第76-L00000000號裁決書（下稱原處
    分），裁處原告吊扣駕駛執照24個月，並應參加道路交通安
    全講習（本案經法院判決有期徒刑3個月.110年度嘉交簡字
    第363號）。原告不服，遂提起本件行政訴訟。
二、原告起訴主張及聲明：
  ㈠被告酒測值是事後酒測，對原告所測得之酒精濃度數值恐有
    受事後飲酒所干擾之虞，尚不能以刑法第185條之3第1項第1
    款判決，故舉發違規事實依酒精濃度超過標準（0.4-0.55）
    ，實屬無據，亦無法證明原告發生事故時為超出法定酒測值
    。且刑事判決是以違反刑法第185條之3第1項第2款判決，而
    非同法條第1項第1款。
  ㈡聲明：
 1、原處分全部撤銷。
 2、訴訟費用由被告負擔。
三、被告答辯及聲明以：
  ㈠原舉發機開函覆略以：本案經警方偵詢筆錄調查，原告答稱
    於109年10月1日晚間10時許在嘉義市世賢路中華跆拳道館與
    朋友飲酒至109年10月2日凌晨3-4時結束，飲用3-4瓶鋁罐裝
    （330CC）海尼根啤酒，原告於109年10月2日凌晨4時25分發
    生交通事故而肇事逃逸，惟原告辯稱肇事逃逸後返回住處再
    飲用2-3瓶啤酒，顯有卸責之嫌，故原告肇事前飲酒之情已
    逾酒後駕車之標準。
  ㈡本件原告於上開違規時、地駕駛系爭車輛經呼氣酒精測試器
    取得原告酒測值為0.4MG/L；涉及刑事處罰部分，業經本院1
    10年度嘉交簡字第363號刑事判決處有期徒刑3月。
　㈢本案既經原舉發機關查證違規事實明確，被告依道路交通管
    理處罰條例第35條第1項第1款、第24條第1項第2款以原處分
    裁處吊扣駕駛執照24個月，並應參加道路交通安全講習，於
    法應無不合，本件原告之訴為無理由。　　　
  ㈣聲明：原告之訴駁回，訴訟費用由原告負擔。
四、爭點：本件以原告酒精濃度超過規定標準（0.4-0.55（未含
    ））裁罰，有無違誤？　　
五、本院之判斷：
  ㈠前提事實：爭訟概要欄所記載的事實，為兩造所不爭執，並
    有甲證1、2，及乙證1、2可查（本件判決相關證據之編號詳
    附表）。再原告承認於109年10月2日是酒後駕駛系爭車輛肇
    事逃逸，可認原告確實有酒後駕駛系爭車輛之行為。
　㈡本件無法確定原告駕駛系爭車輛肇事時之酒精濃度為若干：
    　
  ⒈應適用之法令：
　　⑴行為時道路交通管理處罰條例第35條第1項第1款：汽機車
      駕駛人，駕駛汽機車經測試檢定有下列情形之一，……，汽
      車駕駛人處新臺幣三萬元以上十二萬元以下罰鍰，並均當
      場移置保管該汽機車及吊扣其駕駛執照一年至二年；……：
      一、酒精濃度超過規定標準。」
　　⑵行為時道路交通管理處罰條例第24條第1項第2款：汽車駕
      駛人，有下列情形之一者，應接受道路交通安全講習：一
      、違規肇事受吊扣駕駛執照處分。 二、有第三十五條第
      一項規定之情形。三、……。」 
　　⑶行為時道路交通安全規則第114條第2款：「汽車駕駛人有
      下列情形之一者，不得駕車：一、……。二、飲用酒類或其
      他類似物後其吐氣所含酒精濃度達每公升0.15毫克或血液
      中酒精濃度達百分之0.03以上。」
　　⑷刑法第185-3條第1項：「駕駛動力交通工具而有下列情形
      之一者，處二年以下有期徒刑，得併科二十萬元以下罰金
      ：一、吐氣所含酒精濃度達每公升零點二五毫克或血液中
      酒精濃度達百分之零點零五以上。二、有前款以外之其他
      情事足認服用酒類或其他相類之物，致不能安全駕駛。三
      、服用毒品、麻醉藥品或其他相類之物，致不能安全駕駛
      。」　　　
　⒉上開道路交通安全規則係依據道路交通管理處罰條例第92條
    第1項規定授權而訂定，乃係為執行母法所為之細節性、技
    術性規定，且未逾越母法授權意旨與範圍，自得為被告採為
    執法之依據。
　⒊按當事人主張事實，須負舉證責任，倘其所提出之證據，不
    足為主張事實之證明，自不能認其主張之事實為真實。另行
    政官署對於人民有所處罰，必須確實證明其違法之事實。倘
    不能確實證明違法事實之存在，其處罰即不能認為合法，最
    高行政法院39年判字第2號判例意旨足資參照。被告主張原
    告酒後駕車之呼氣酒精濃度值為0.4MG/L，且經本院刑事庭
    判處有期徒刑3月云云，惟為原告所否認，並以前詞置辯。
    經查：本件是舉發員警執行巡邏勤務時，接獲民眾報案前往
    處理並調閱監視器，發現系爭車輛於同年月2日凌晨4時25分
    許擦撞他車後逃逸，員警於同日上午9時許前往原告住處查
    訪，原告坦承酒後駕車，隨同警方到派出所並於同日上午9
    時17分許實施酒測；且原告在派出所酒測時表示於109年10
    月1日晚間10時許在嘉義市世賢路中華跆拳道館與朋友飲用3
    -4瓶鋁罐裝（330CC）海尼根啤酒，至109年10月2日凌晨3-4
    時結束，於109年10月2日凌晨4時25分發生交通事故，返家
    後又飲用2－3瓶啤酒至同日凌晨6時許結束睡覺等情，業據原
    告於警詢陳述如確，並有嘉義市政府警察局第二分局交通違
    規申訴案件答辯書在卷（原處分卷第16頁）可佐；另有調查
    筆錄、酒精濃度測試單、嘉義市政府警察局道路交通事故當
    事人登記聯單、嘉義市第二分局興安派出所110報案紀錄單
    、監視器翻拍照片等附警卷可參，業經本院依職權調取本院
    110年度嘉交簡字第363號刑案案卷全卷核閱無誤。故依前揭
    監視器翻拍照片、酒精濃度測試表及原告於警詢所述可知，
    原告酒後駕駛系爭車輛肇事之時間為109年10月2日凌晨4時2
    5分，原告酒測時間為同日上午9時17分許，兩者間隔近5小
    時。原告遭警查獲之地點是住所，非處於駕駛之狀態，且離
    酒駕肇事已隔數小時之久，時間及空間均已非酒駕肇事時之
    狀態，是原告主張其肇事後返家另有飲酒，酒精濃度測定儀
    所測之呼氣酒精濃度0.4MG/L非肇事前飲酒所致之濃度，並
    非無據。舉發員警雖稱原告肇事逃逸返回住處再飲用2-3瓶
    啤酒是卸責之詞，惟因查無相關證據足認酒精濃度檢測值所
    測0.4MG/L數值係原告於肇事前飲酒所致之數值，自難據以
    認定原告有「汽車駕駛人酒精濃度超過規定標準（0.4-0.55
    （未含）」之違規行為。另本院110年度嘉交簡字第363號判
    決亦認原告「嗣經警查獲所測得其吐氣所含酒精濃度，恐有
    受肇事後飲酒所干擾之虞。」而以原告「因不勝酒力駕車擦
    撞路邊多部車輛，已足認其確有服用酒類致不能安全駕駛之
    情事」，遂依刑法第185條之3第1項第2款不能安全駕駛動力
    交通工具罪，而判處原告有期徒刑3月確定，有該判決影本
    （本院卷第35頁至第39頁）附卷可佐，是上開刑事判決亦未
    提及原告肇事當時酒精濃度之數值，是被告據以裁罰原告亦
    非有據。因此，被告僅能證明原告有飲酒肇事，惟無法證明
    原告肇事前飲酒所測得之呼氣酒精濃度為0.4MG/L。被告復
    未能提出其他證據證明原告有「汽車駕駛人酒精濃度超過規
    定標準（0.4-0.55（未含）」之違規行為，其以原處分裁罰
    ，自非有理。
  ㈢綜上所述，本件被告並未確實舉證證明原告有「汽車駕駛人
    酒精濃度超過規定標準（0.4-0.55（未含）」之違規事實，
    而以原處分裁罰原告，容有未洽，自有違誤。從而，原告訴
    請撤銷原處分，為有理由，應予准許。
六、本件第一審原告預納之裁判費300元，應由敗訴之被告負擔
    ，爰確定第一審訴訟費用額如主文第2項所示。
據上論結，本件原告之訴為有理由，依行政訴訟法第237條之7、
第237條之8第1項、第237條之9第1項、第236條、第98條第1項前
段，判決如主文。
中　　華　　民　　國　　111 　年　　1 　　月　　18　　日
　　　　　　　　　行政訴訟庭　法　官　邱美英
上為正本係照原本作成。
如不服本判決，應於送達後20日內，向本院提出上訴狀，並應繳
納上訴裁判費新臺幣750元，其未表明上訴理由者，應於提出上
訴後20日內向本院補提理由書（均須按他造人數附繕本）。上訴
理由應表明關於原判決所違背之法令及其具體內容，或依訴訟資
料可認為原判決有違背法令之具體事實。未表明上訴理由者，逕
以裁定駁回上訴。
中　　華　　民　　國　　111 　年　　1 　　月　　18　　日
　　　　　　　　　　　　　　　書記官　黃怡禎
附表：證據編號對照表
證據編號 證據名稱或內容 所附卷宗 頁碼 甲證1 裁決書（即原處分） 本院卷 第11頁 甲證2 本院110年度嘉交簡字第363號刑事判決 本院卷 第13頁至第17頁 乙證1 系爭舉發通知單 原處分卷 第1頁 乙證2 裁決書（即原處分）及送達證書 原處分卷 第2頁至第3頁